臺灣苗栗地方法院民事裁定　　　　　　99年度消債更字第24號
聲　請　人　羅國津
（即債務人）
債　權　人　渣打國際商業銀行股份有限公司
法定代理人　曾璟璇
債　權　人　豐(台灣)商業銀行股份有限公司
法定代理人　李鐘培
債　權　人　華泰商業銀行股份有限公司
法定代理人　林博義
代　理　人　林久棟
債　權　人　板信商業銀行股份有限公司
法定代理人　劉炳輝
代　理　人　周賢昜
債　權　人　遠東國際商業銀行股份有限公司
法定代理人　洪信德
債　權　人　永豐商業銀行股份有限公司
法定代理人　邱正雄
代　理　人　黃春旺
　　　　　　麥明珠
債　權　人　萬泰商業銀行股份有限公司
法定代理人　盧正昕
代　理　人　李明書
　　　　　　林冠宏
債　權　人　大眾商業銀行股份有限公司
法定代理人　陳建平
代　理　人　陳眉秀
債　權　人　日盛國際商業銀行股份有限公司
法定代理人　陳棠
債　權　人　良京實業股份有限公司
法定代理人　東章一
上列當事人因消費者債務清理事件聲請更生，本院裁定如下：
    主  文
聲請人即債務人羅國津自中華民國一百年八月十日下午五時起開
始更生程序。
命司法事務官進行本件更生程序。
債務人之保全處分聲請駁回。
    理  由
一、按債務人不能清償債務或有不能清償之虞，且無擔保或無優
    先權之債務總額未逾新臺幣（下同）1,200 萬元者，於法院
    裁定開始清算程序或宣告破產前，得向法院聲請更生；消費
    者債務清理條例第3 條、第42條第1 項定有明文。又債務人
    與金融機構協商成立者，不得聲請更生或清算；但因不可歸
    責於己之事由，致履行顯有重大困難者，不在此限；前項規
    定，於消費者債務清理條例施行前，債務人依金融主管機關
    協調成立之中華民國銀行公會會員，辦理消費金融案件無擔
    保債務協商機制與金融機構成立之協商準用之；同條例第15
    1 條第5 、6 項亦有明文。次按法院開始更生程序之裁定，
    應載明其年、月、日、時，並即時發生效力；法院裁定開始
    更生或清算程式後，得命司法事務官進行更生或清算程式，
    必要時得選任律師、會計師或其他適當之自然人或法人一人
    為監督人或管理人；同條例第45條第1 項、第16條第1 項分
    別定有明文。
二、聲請意旨略以：聲請人除積欠金融機構之無擔保債務新臺幣
    （下同）1,566,731 元外，尚對債權人良京實業股份有限公
    司（下稱良京公司）負擔無擔保債務153,506 元；聲請人除
    曾與台北國際商業銀行於民國95年間達成前置協商協議，復
    於99年4 、5 月間與永豐商業銀行在內之債權人達成個別協
    商一致性方案協議（下稱個別一致性協議），仍於同年11月
    間毀諾，聲請人現任職於銧豹含浸有限公司（下稱銧豹公司
    ），每月應領薪資約41,570元，扣除其個人每月必要生活支
    出、聲請人母親及2 名子女之扶養費用後，無法負擔個別一
    致性協議之每月最低清償13,179元，分期期數不等之還款方
    案，爰依法聲請准予更生等語。
三、經查，聲請人所陳上開事實，業據其提出本院執行命令暨支
    付命令、土地登記謄本、汽車行照及領牌登記書、聲請人暨
    母親國稅局財產歸屬清單、個別協商一致性方案協議書暨匯
    款書、聲請人暨母親97～98年度綜合所得稅各類所得資料清
    單、薪資條、全民健康保險投保明細表、勞工保險被保險人
    投保資料表、房屋稅繳款書、學費收據、國民民金繳費收據
    、汽車燃料稅及牌照稅收據、有線電視繳費收據、電話費收
    據、水電費及瓦斯費收據、汽車貸款繳費收據、臺灣土地銀
    行住宅貸款契約及往來明細表、中華郵政股份有限公司存摺
    之封面及內頁（以上均影本）及戶籍謄本等件為證，應堪信
    為真實。次查，因良京公司自99年9 月起聲請扣押聲請人3
    分之1 薪資，故聲請人自99年9 月至10月份，於扣薪後每月
    實領薪資平均約為27,713元（依聲請人主張其99年1 月至10
    月之平均月薪為41,570元2/3 ≒27,713元，元以下四捨五
    入）（見本院卷第10頁背面、第153 至154 頁）；而聲請人
    居住於苗栗縣，依內政部96年9 月6 日台內社字第09601394
    39號函所公告之97年度臺灣省低收入戶最低生活費每人每月
    為9,829 元，倘以上開最低生活費用數額為聲請人及其2 名
    子女羅杰、羅暄惠生活支出之最低標準，則聲請人除個人基
    本支出外，另需負擔其2 名子女每月總共9,829 元之生活費
    （其配偶賴詩晴各2 分之1 ），共計19,658元（9,829 元＋
    9,829 元＝19,658元），則聲請人每月實領薪資，扣除其個
    人及扶養2 名子女之最低必要生活費用後僅餘8,073 元，勢
    必無法清償其與金融機構協議還款金額13,179元（3,826 元
    ＋2,142 元＋300 元＋1,055 元＋300 元＋500 元＋500 元
    ＋1,063 元＋3,493 元＝13,179元）（見本院卷第96頁）；
    而聲請人參與銀行公會於99年間辦理之「中華民國銀行公會
    會員辦理消費金融案件無擔保債務個別協商一致性機制」（
    下稱個別協商機制）之時，聲請人為解決其與債權銀行間之
    無擔保債務，並獲取較原無擔保債務之約定內容為低之利率
    ，甚至零利率之清償方案，縱使協議內容未能完全兼顧聲請
    人基本生活之維持，其僅有選擇接受與否之權利，並無其他
    程序可供聲請人選擇，是聲請人雖勉強與債權銀行間達成個
    別一致性協議（見本院卷第96頁），約定每月還款13,179元
    ，然該項協議未能合理考量聲請人之收入情形與基本生活所
    需之維持，甚且超出聲請人所能負擔之範圍，其協議內容難
    謂公平允當。綜前所述，聲請人無法順利履行協商條件，於
    客觀上堪認係有不可歸責於聲請人之事由，導致其履行顯有
    重大困難；此外，本件又查無消費者債務清理條例第6 條第
    3 項、第8 條或第46條各款所定應駁回更生聲請之事由存在
    ，是債務人聲請更生，係屬有據，爰依上開法條規定，准予
    開始更生程序，並裁定如主文第1 、2 項所示。
四、另按法院裁定開始更生程序後，對於債務人不得開始或繼續
    訴訟及強制執行程序。但有擔保或有優先權之債權，不在此
    限，消費者債務清理條例第48條第2 項定有明文。本件既已
    裁定開始更生程序，則債權人除有擔保或有優先權之債權外
    ，對於債務人不得開始或繼續強制執行程序，故本件已無保
    全處分必要，自應予駁回，爰裁定如主文第3 項所示。
中    華    民    國   100    年    8     月    10    日
                  民事庭  法  官  邱光吾
以上正本係照原本作成。
本件不得抗告。
本裁定已於民國100年8月10日下午5時公告。
中    華    民    國   100    年    8     月    10    日
                          書記官  張宏賓